【裁判字號】    91,上訴,1346
【裁判日期】    920123
【裁判案由】    誣告
【裁判全文】
臺灣高等法院臺南分院刑事判決           九十一年度上訴字第一三四六號   黎股
      上  訴  人  臺灣雲林地方法院檢察署檢察官
      被      告  甲  ○  ○
右上訴人因被告誣告案件，不服臺灣雲林地方法院九十一年度訴字第三○○號中華民
國九十一年十月廿八日第一審判決（臺灣雲林地方法院檢察署以九十一年度偵字第二
三三六號聲請簡易判決處刑，該院虎尾簡易庭以依檢察官所引被告所犯法條及被告前
科，不合簡易處刑要件，乃依通常訴訟程序審理），提起上訴，本院判決如左：
      主      文
上訴駁回。
      事      實
一、聲請簡易判決處刑意旨略以：被告甲○○因遭乙○○毆打，心有未甘，明知乙○
    ○除涉犯傷害罪嫌外，並未再對其有何恐嚇行為，竟意圖使乙○○受刑事處分，
    於民國九十一年三月三日十一時許，至雲林縣警察局西螺分局向承辦刑事偵查案
    件之公務員報案，除指稱乙○○涉有傷害罪嫌外，另誣指乙○○於九十一年二月
    九日二十一時許，到雲林縣西螺鎮慈愛醫院三六七號病床，向其恐嚇稱：要私下
    和解，不能提出告訴，否則要打的更厲害等語。向該警察機關誣告乙○○涉犯恐
    嚇罪，因而認被告涉犯刑法第一百六十九條第一項誣告罪嫌云云。
二、公訴人認被告涉犯上開罪嫌，無非以被告甲○○及證人乙○○在偵查中之陳述，
    與雲林縣警察局西螺分局九十一年三月三十一日西警刑字第九一０００二０四九
    九號刑事案件移送書及被告甲○○之警訊筆錄，為其論據。惟被告否認涉犯誣告
    罪，辯稱：當時乙○○確有在西螺鎮慈愛醫院向被告以上開言詞為恐嚇，惟因雙
    方已達成和解，被告為息事寧人始在偵查中說未恐嚇等語。經查：
（一）被告於上開期日，至西螺警分局向承辦刑事偵查案件之公務員報案，指訴乙○
      ○於九十一年二月九日下午三時許，在二崙鄉復興村隆興四之三０號（新園Ｋ
      ＴＶ）對其傷害，並於同日晚間九時許，在西螺慈愛醫院，以上開言詞對其恐
      嚇等情，固為被告所是認，並有該分局上開刑事案件移送書及被告之警訊筆錄
      可稽。
（二）聲請簡易判決處刑書上所引用之證據「被告之自白」及「被害人乙○○之指訴
      」，核係被告前揭告訴乙○○等人妨害自由案件之偵查中之陳述，被告為該案
      之告訴人，乙○○則為該案之被告，有九十一年度偵字第一八一六號偵查影印
      卷可按。被告雖在該案偵查中翻異警訊中之指訴稱：乙○○未對其為恐嚇云云
      ，且檢察官亦於該案向被告表明將對其誣告行為提起公訴。然被告在該案件既
      係處於告訴人之地位，且檢察官欲對其誣告犯行為偵查時，亦未踐行刑事訴訟
      法第九十五條之權利告知程序，有上開偵查案卷可佐。
（三）被告在偵查中為上開陳述時，雙方業已達成和解，有撤銷告訴狀及和解書各一
      件附於上開西螺警分局刑事案件偵查卷宗可參。被告所辯，其因雙方已達成和
      解，為息事寧人始在偵查中為未恐嚇之陳述，核與常情相符。
（四）乙○○於上開時地，確有以上開言詞向被告為恐嚇乙節，亦經證人鄧進昌在原
      審結證明確。雖乙○○在原審及本院均辯稱其未恐嚇被告，且其到現場時未看
      見證人鄧進昌在現場云云。惟乙○○自承其當時到現場是向被告賠不是，說很
      抱歉等語。然證人係於九十一年二月九日晚間九時許到醫院看被告，距雙方發
      生爭執進而傷害之時間即同日下午三時許，只有六個小時左右。依日常生活之
      經驗，於發生上開激烈之衝突後，於短暫之六個小時後即能反省認錯，並平息
      怒氣者，似不多見，故其上開陳述，應有所保留。再者，證人鄧進昌與乙○○
      對質時能詳述當時乙○○與一同到場之不詳男子之穿著，及其所稱：當時與乙
      ○○一同到場之上開不詳男子之髮型為小平頭，此部分亦為證人乙○○所是認
      等情，堪信證人鄧進昌所證當時其在現場，並聽聞乙○○有為上開恐嚇言語應
      屬真實。故被告前揭在西螺警分局向承辦警員指訴乙○○於上開時地，以前揭
      言詞對其為恐嚇等語，尚難認有虛偽指訴之情。
（五）上訴後，乙○○舉證人即案發當時，為照顧其住院之父親，而與被告同住於慈
      愛醫院病房，惟不同病床之蕭滿足為證人，蕭滿足證稱，當天伊在三六八號病
      床照顧伊父親，與被告住院之三六七號病床毗鄰，當天晚上九點左右，乙○○
      帶另一友人找被告，乙○○向被告道歉，並包一個紅包給被告，且表示要到天
      送餐廳辦桌請被告，因當時病床間之窗簾拉上，故伊不知被告有無收下紅包，
      但雙方因在氣頭上，並未達成和解，伊未聽到有人對被告表示如不和解，會對
      被告如何之言語，和曹某同去之人身高、身材均與曹某相類似，理平頭。在丙
      ○○等人前來之前，原有一女子前來探視被告，該女子離去後，乙○○才到達
      ，但被告仍有一友人在場，那人比被告高，體格魁武云云。被告則否認證人蕭
      滿足之證言，稱伊住院期間未見過蕭女，且乙○○當時所提請客所在係友群餐
      廳，並非天送餐廳，另伊當時躺在病床，而蕭女為證言時，伊在法庭坐於椅上
      ，如何知悉伊友人身高比伊還高？實則該友人係鄧進昌，而鄧某比伊矮十公分
      ，但體格比伊壯碩等語。證人即被告於原審提及之鄭如君於本院結稱，伊知悉
      被告受傷後，即赴該醫院急診室探視，一直到被告被送到病房，後來有二名年
      輕人來找被告，當時被告友人有鄧進昌、楊添財在場，該兩名年輕人中較瘦者
      以閩南語對被告稱：「倒都倒了，打都打了，我到友群辦一桌大家吃吃」，「
      會打的更厲害」，楊添財乃對該年輕人表示被告腦震盪，以後再說，而同來另
      一埋平頭年輕人始終沒講話等語。上開鄭如君證言，核與被告所辯相符，應堪
      採信。
      而證人蕭滿足未見乙○○於原審主張，上訴後忽然舉蕭女為證，且蕭女證言有
      上開瑕疵，應不足取。證人乙○○有於前開時地，對被告為言詞恐嚇，應非虛
      偽。
四、按被告之自白，不得作為有罪判決之唯一證據，此為刑事訴訟法第一百五十六條
第二項所明定。被告於偵查中固曾陳明乙○○未於前開時地對之言詞恐嚇，惟事
    後翻異該供詞，且曹某曾為恐嚇復有證人鄧進昌、鄭如君到庭證述在卷。綜上所
    述，本件並無證據足證被告犯有刑法第一百六十九條第一項之誣告罪，其犯罪不
    能證明，原審為被告無罪之判決之諭知，於法核無不合。公訴人上訴，仍執陳辭
    ，並否認證人鄧進昌之證言證明力。然鄧進昌經原審隔離訊問，仍可證明與乙○
    ○同去者留平頭，足認其所證並非虛妄，上訴無理由，應予駁回。
據上論斷，應依刑事訴訟法第三百六十八條判決如主文。
本案經檢察官吳忠賢到庭執行職務。
中    華    民    國      九十二      年      一      月      二十三    日
                                  臺灣高等法院臺南分院刑事第二庭
                                      審判長法官  游    明    仁
                                            法官  蘇    重    信
                                            法官  陳    清    溪
右正本證明與原本無異。
檢察官如不服本判決，應於判決送達後十日內向本院提出上訴書。
                                      法院書記官  陳    明    芬
中    華    民    國      九十二      年      一      月      二十三    日


司法院資訊處製作；財團法人民間司法改革基金會備份。
